臺灣屏東地方法院刑事判決　　　　　　　99年度易字第1128號
公　訴　人　臺灣屏東地方法院檢察署檢察官
被　　　告　陳美琴
　　　　　　林富勇
　　　　　　溫國富
上三人共同
選任辯護人　柳聰賢律師
被　　　告　陳美菊
　　　　　　陳國雄
　　　　　　鄭基彬
　　　　　　鄭基男
　　　　　　楊秉澂
　　　　　　鍾喬川
　　　　　　陳子龍
　　　　　　　　　　　營彈藥分庫）
　　　　　　陳玉龍
　　　　　　鍾志國
　　　　　　鄧志偉
　　　　　　陳坤漳
上　一　人
選任辯護人　梁智豪律師
上列被告因強制罪等案件，經檢察官提起公訴（99年度偵字第77
08、8308號、99年度少連偵字第86號），本院判決如下：
    主  文
陳美琴、林富勇、溫國富、陳美菊、陳國雄、陳子龍、陳玉龍、
鄭基男、鍾志國、鍾喬川、鄧志偉犯如附表一、二所示之罪，處
如附表一、二所示之刑。應執行如附表三所示之刑。
陳美琴、林富勇、溫國富、陳美菊、陳子龍、陳玉龍、鄭基男、
鍾志國、鍾喬川、鄧志偉其餘如附表四、五被訴部分無罪。
鄭基彬、陳坤漳、楊秉澂無罪。
    事  實
一、陳美琴分別基於趁他人急迫貸以金錢而取得與原本顯不相當
    重利之概括犯意或單獨犯意；鄧志偉前於民國94年間，因傷
    害及過失致死案件，經法院分別判處有期徒刑10月、10月確
    定，應執行有期徒刑1 年6 月，於95年11月17日假釋付保護
    管束，於96年3 月5 日保護管束期滿未經撤銷假釋以執行完
    畢論，猶不知悔改，鄧志偉、鍾喬川分別基於趁他人急迫貸
    以金錢而取得與原本顯不相當重利之犯意，各於附表一所示
    之時、地，乘附表一所示被害人需款孔急之際，以借款預先
    扣除10％至20％之利息，再按月收取本金20％或每10日收取
    10％利息之方式，貸予各被害人如附表一所示之借款金額，
    向附表一所示被害人收取與原本顯不相當之高額利息，嗣因
    被害人無力償還上開借款，報警處理，始為警於99年8 月間
    循線查獲上情。
二、陳美琴、陳美菊、林富勇、溫國富、陳國雄、陳子龍、陳玉
    龍、鄭基男、鍾志國於附表二所示時間、地點，分別基於如
    附表二所示之強制或恐嚇或傷害之單獨犯意或犯意聯絡，因
    附表二所示被害人無力償還所貸之借款本金及利息，乃由附
    表二所示之人至附表二所示被害人住處或工作地點，以附表
    二所示之犯罪方法，或恐嚇附表二所示被害人致附表二所示
    被害人心生畏懼，或妨害附表二所示被害人行使權利。
三、案經內政部警政署刑事警察局及屏東縣政府警察局內埔分局
    報告臺灣屏東地方法院檢察署檢察官偵查起訴。
    理  由
甲、程序方面
一、按刑事訴訟法新制採改良式當事人進行主義，為保障被告防
    禦權及維護直接審理與言詞審理原則，刑事訴訟法第159 條
    第1 項規定：「被告以外之人於審判外之言詞或書面陳述，
    除法律有規定者外，不得作為證據。」酌採英美法之傳聞法
    則。復於第159 條之1 至第159 條之5 增設例外規定，以應
    實務需要，俾符實體真實發現之訴訟目的。是以，本件各被
    害人之警詢供述，均係被告以外之人於審判外之言詞陳述，
    辯護人爭執該等證據之證據能力（本院卷1 第102 頁），檢
    察官亦未能舉證證明各被害人警詢調查時所為之陳述，有何
    較具可信之特別情況，且上開被害人業於偵訊或本院審理時
    證述略如警詢（被害人黎厚利傳拘未到，經檢察官捨棄），
    足見非證明犯罪事實所必要，又被害人黎厚利部分僅有警詢
    陳述，此外別無其他證據，檢察官復未能證明該警詢供述有
    何可信之特別情況，是本件查無符合刑事訴訟法第159 條之
    1 至之5 之情形，與刑事訴訟法第159 條之2 、第159 條之
    3 所規定的例外情形並不相符，依據前開說明，本件各被害
    人警詢供述，應無證據能力。
二、按被告以外之人於偵查中向檢察官所為陳述，除顯有不可信
    之情況者外，得為證據，刑事訴訟法第159 條之1 第2 項定
    有明文。偵查中對被告以外之人所為之偵查筆錄，性質上屬
    傳聞證據，惟刑事訴訟法規定檢察官代表國家偵查犯罪、實
    施公訴，依法其有訊問被告、證人及鑑定人之權，證人、鑑
    定人並須具結，而實務運作時，檢察官偵查中向被告以外之
    人所取得之陳述，原則上均能遵守法律規定，不致違法取供
    ，其可信度極高，職是，被告以外之人前於偵查中已具結而
    為證述，除反對該項供述得具有證據能力之一方，已釋明「
    顯有不可信之情況」之理由外，不宜遽指該證人於偵查中之
    陳述不具證據能力。經查，被害人林松貞、賴勝騰、賴仁傑
    、徐增光在檢察官面前之證述筆錄，係經檢察官以證人身份
    令其具結後所為之證述，有各證人之結文在卷可稽（偵字第
    7708號卷第337 至353 頁），被告及其等辯護人並未提及檢
    察官在訊問時有不法取供之情形，亦未釋明上開證人之供述
    有何顯不可信之情況，依上開規定，上開證人在檢察官面前
    之偵訊筆錄，自得作為本案證據。
三、末按傳聞法則之重要理論依據，在於傳聞證據未經當事人之
    反對詰問予以核實，乃予排斥，惟若當事人已放棄對原供述
    人之反對詰問權，於法院審判時表明同意該等傳聞證據可作
    為證據，基於證據資料愈豐富，愈有助於真實發現之理念，
    並貫徹刑事訴訟法修法加重當事人進行主義之精神，確認當
    事人對於證據能力有處分權之制度，傳聞證據經當事人同意
    作為證據，法院認為適當者，亦得為證據；另當事人於調查
    證據時，對於傳聞證據表示「沒有意見」、「對於證據調查
    無意見」，而未於言詞辯論終結前聲明異議，應視為已有將
    該等傳聞證據採為證據之同意，刑事訴訟法第159 條之5 定
    有明文。本件檢察官、辯護人及被告於本院審理時就本判決
    引用之各項證據資料如屬審判外之言詞或書面陳述，知有刑
    事訴訟法第159 條第1 項不得為證據之情形，均表示同意或
    無意見，而未於言詞辯論終結前聲明異議（本院卷1 第102
    至103 頁），本院審酌上開證據資料作成時之情況，並無任
    何違法取證之不適當情形，且對於被告涉案之事實具有相當
    之關聯性，依刑事訴訟法第159 條之5 規定，認具有證據能
    力。
乙、實體方面
壹、重利有罪部分（附表一犯罪事實）
一、訊據被告陳美琴、鍾喬川、鄧志偉均矢口否認有何重利犯行
    ，被告陳美琴辯稱：我沒有借各被害人錢，是他們跟我的互
    助會，我有幫劉蓉蓉、潘貴麵、李松美、黎厚利向阿亮調過
    錢，此外就沒有了，他們欠阿亮的錢等到他們標到會時我會
    把錢扣下來給阿亮，我跟他們沒有恩怨，不知道他們為何這
    樣講，我有請溫國富幫我收會錢，我沒有重利犯行云云。被
    告鍾喬川辯稱：我有幫被告陳美琴去收別人欠他的錢，與高
    利貸沒有關係，是他們私底下借的，跟何人收我忘記了，只
    有去收過一次，但沒有收到錢，我是自己一個人去的，我沒
    有重利犯行云云。被告鄧志偉辯稱：因為徐增光欠我錢，他
    向我借2 萬元，我沒有收利息，大約是99年1 月借的，我大
    約99年4 、5 月去跟他要錢，我沒有要到錢，只能等他有錢
    再還我，並無重利犯行云云。
二、經查：
  (一)上開附表一犯罪事實，業據附表一各被害人或證人於偵訊或
    本院審理時證述明確如下：
  1.被害人劉蓉蓉於本院證稱：我於94年5 、6 月間共向陳美琴
    借過3 次錢，每次借3 萬元，月息20％，借3 萬先扣6,000
    元，一個月後就要還3 萬元，若未還錢陳美琴就叫人到店裡
    去要，9 萬元我有分期還，沒有錢還的時候就參加陳美琴的
    互助會，有3 千元的，5 千元的，還有每星期一次的，我都
    有繳，後來陳美琴收押就停辦，標的錢都是還給陳美琴，我
    借9 萬元，還了快20萬元等語（本院卷2 第55頁）。
  2.被害人林松貞於偵訊及本院證稱：我沒有錢繳納會錢，所以
    向陳美琴借錢，借一個月15,000元，要先扣3,000 元，實際
    拿12,000元，陸陸續續借3 次，當時我有簽發面額15,000元
    的本票共3 張給陳美琴作擔保，我每次都借15,000元，每次
    簽發15,000元的本票等語（偵字第7708號卷第337 頁，本院
    卷1 第204 頁）。
  3.被害人潘桂麵於本院證稱：我於97年6 月、98年5 月、98年
    8 月共3 次各向陳美琴借3 萬元，每次先付利息20％，即先
    扣6,000 元，實拿24,000元，分期攤還，三天還一次3,000
    元，沒有再算利息等語（本院卷2 第59頁）。
  4.被害人賴仁傑於偵訊及本院證稱：我於96年4 月向陳美琴借
    了8 萬元，先預扣10％利息，每10天繳一次利息，利息也是
    10％，有簽發一張8 萬元本票，之後我繳不出錢，林富勇到
    我家找我要錢，口氣比較不好，但沒有恐嚇，後來我父親賴
    勝騰出面處理我的債務，之後的事我就不清楚等語（偵字第
    7708號卷第353 至354 頁，本院卷2 第135 至137 頁）。至
    被害人賴仁傑本院所述雖與偵訊略有出入，然人之記憶本隨
    時間經過而有遺忘現象，此乃事理之然，上開借款時隔4 年
    餘，被害人有記憶不清之狀況，合乎常情，偵訊所述距離案
    發時間較近，且為在檢察官面前所為陳述，不致有不當取供
    之情，較為可採。另被害人賴仁傑於本院所述向被告林富勇
    借款部分與偵訊不合，且與被告林富勇所供歧異，難為被告
    林富勇不利之認定，併此敘明。
  5.被害人徐增光於偵訊及本院證稱：我於98年12月26日向鍾喬
    川借2 萬元，他先扣2 千元，實拿1 萬8 千元，利息每10日
    一期付2 千元，簽發2 萬元本票。於99年向鄧志偉借2 萬元
    ，先扣2 千元利息，每10日利息2 千元，簽發2 萬元本票。
    他們討債時沒有恐嚇我或妨害我的行動等語（偵字7708號卷
    第347 至348 頁，本院卷1 第206 至207 頁）。
  6.被害人吳美英於本院證稱：我有向陳美琴借過日仔會，第一
    次借1 萬5 千元，實拿1 萬2 千元，要簽本票擔保，簽發多
    少錢的本票我已經沒有印象了。第二次借3 萬元，實拿2 萬
    4 千元，簽3 萬元的本票擔保，後來我才加入陳美琴的互助
    會，但是我有標到，但是都沒有拿到錢等語（本院卷3 第7
    至9 頁）。
  7.被害人李松美於本院證稱：我於97年開始向陳美琴借錢，每
    次都借3 萬，借過很多次，借錢時先預扣6 千元，實拿2 萬
    4 千元，一天還1 千至還完月等語（本院卷2 第63頁）。
  8.被害人潘巧娥於本院證稱：我大概於97年間起開始向陳美琴
    借錢，借了16次，借錢條件都是一樣的，每次借3 萬元，簽
    發6 萬元的本票，實際拿2 萬4 千元，還款方式是每天還1
    千元或3 天還3 千元至還完為止等語（本院卷1 第208 頁）
    。
  9.被害人陳加宏於本院證稱：我有向陳美琴借錢，每次借3 萬
    元，實際拿到2 萬4 千元，每天要還1 千元，我借了很多次
    ，來來回回共4 次，後來錢還不出來才變成互助會等語（本
    院卷2 第64至65頁）。
  10.被害人林淑芬於本院證稱：我於93年起開始向陳美琴借錢，
    每次借3 萬元，實際拿到2 萬4 千元，每天要還1 千元，我
    借了很多次，次數至少有10次，借到95年下半年，95年下半
    年至少有借一次，96年就沒有向陳美琴借錢了，後來因為重
    利繳不出來才變成互助會等語（本院卷2 第65至66頁）。
  11.證人吳明達於本院審理證稱：於97年間我的朋友陳茗蕾有向
    陳美琴借過錢，由我擔保，我簽發2 萬多的本票，陳茗蕾現
    在已經找不到人等語（本院卷2 第67頁）。
  (二)查上開各被害人或證人與被告陳美琴、鍾喬川、鄧志偉並無
    夙怨，衡情當無甘冒偽證重責均虛偽證言以構陷被告陳美琴
    、鍾喬川、鄧志偉於罪之理，且其等證述之借款方式、金額
    、流程、利率、還款經過等節互核大致相符，足徵前開被害
    人及證人所證，應係屬實，堪以採信。又被告陳美琴、鍾喬
    川、鄧志偉出借款項之利率，業如附表一所示，換算成週年
    利率為240 ％至360 ％，與法定週年利率20％差距高達12至
    18倍之多，顯屬重利無誤，各被害人若非陷於急迫，豈有甘
    願支付如此高額利息借款之理？益徵被告陳美琴、鍾喬川、
    鄧志偉確有上開重利犯行無誤。被告陳美琴雖以其與各被害
    人間之關係乃屬合會債權債務云云置辯，然查，本院遍查全
    卷，並無與附表一所示時間、金額一致之會單、標單或本票
    ，被告陳美琴倘若於附表一所示時地經營互助會，則身為會
    首主持互助會開標、結算等事務，當無不能舉證此一事實之
    理，惟被告陳美琴歷經1 年餘之刑事訴追程序，均無法提出
    符合上開附表一時間之合會標單、標息、開標等經營合會證
    據以實其說，益徵其上開所辯，即屬無據，委無足採。況依
    本件扣案互助會單及本票所記載之時間，係在附表一各被害
    人借款時間之後，扣案互助會單或本票記載之金額，亦與附
    表一所示借貸金額不合，核與上開各被害人證稱：重利利息
    無法繳納後才變成互助會等情相符，益見各被害人上開所證
    確有實據，可以採信。至各被害人對重利次數或金額雖偶有
    不一，然均堅指確有重利事實，本院審酌時隔數年，人之記
    憶隨時間經過有記憶不清之現象，乃事理之然，當難以此稍
    有出入即認其等指訴全不可採。被告陳美琴、鍾喬川、鄧志
    偉上開所辯，應係臨訟卸責之詞，無可採信。此外，復有搜
    索扣押筆錄、扣押物品目錄表附卷可稽，及互助會單、本票
    等資料扣案足資佐證，是被告陳美琴、鍾喬川、鄧志偉確有
    於附表一所示時地，以附表一所示金額及高額利率貸予各被
    害人款項無誤。本件事證明確，被告陳美琴、鍾喬川、鄧志
    偉附表一所示之重利犯行，洵堪認定。
貳、強制及恐嚇有罪部分（附表二犯罪事實）
一、訊據如附表二所示被告均矢口否認有何如附表二所示之強制
    及恐嚇犯行，被告陳美琴辯稱：我沒有派人去恐嚇，他們是
    活會，我可以等他們標起來再扣錢不用恐嚇，我跟他們沒有
    恩怨，我不知道他們為何這樣講云云；被告陳子龍辯稱：我
    是陳國雄的兒子，我有幫陳美琴向劉蓉蓉收過2 次會錢，其
    餘被害人我不認識，我沒有恐嚇、強制劉蓉蓉云云；被告陳
    玉龍辯稱：陳國雄是我伯父，陳美琴是我姑姑，我沒有幫陳
    美琴收錢，被害人我都不認識，我有去劉蓉蓉的麵攤吃過麵
    而已，我是一個人去吃的，沒有恐嚇、強制她云云；被告鄭
    基男辯稱：鄭基彬是我弟弟，陳美琴是我阿姨，我有幫陳美
    琴收過錢，忘記是跟誰收，因為都收不到，之後我就沒有再
    去收過了，我都是自己去收錢，只有1 、2 次是在劉蓉蓉的
    店，其他人我忘記名字了我沒有恐嚇、強制他們云云；被告
    鐘志國辯稱：陳美菊是我媽媽，我沒有幫陳美琴收過錢，被
    害人我都不認識，我只有經過劉蓉蓉的麵攤而已，沒有去吃
    過麵，我沒有去恐嚇或強制云云；被告陳國雄辯稱：陳美琴
    是我姐姐，我沒有去幫陳美琴要過會錢，不知道被害人為何
    會說我有去，陳美菊賣金香，劉蓉蓉去買香，我去陳美菊那
    邊才認識的，其餘被害人我都不認識，我沒有恐嚇或強制云
    云；被告林富勇辯稱：我與陳美琴是男女朋友，這一年多來
    就沒有在一起了，我與陳美琴在一起的時候，她有拜託我去
    幫她收會錢，我有幫陳美琴向劉蓉蓉等人收過會錢，都是去
    他們家裡收，拿不出來我會問什麼時候有錢，我都是一個人
    去，沒有恐嚇或強制他們，我收的是會錢不是利息云云；被
    告陳美菊辯稱：我只有去跟劉蓉蓉收過我的會錢，我有跟陳
    美琴及溫國富的會，劉蓉蓉住我家隔壁，陳美琴跟我說劉蓉
    蓉都沒有給錢，我就去問劉蓉蓉為什麼都沒有給會錢，劉蓉
    蓉說他有給，我就請他們對質，我沒有恐嚇或強制劉蓉蓉云
    云；被告溫國富辯稱：我有幫陳美琴去向劉蓉蓉、吳美英、
    吳明達等人收互助會的會錢，若還不出錢，有時候我會大聲
    一點，但沒有說要給他死、要打他、或去他們家潑油漆，也
    沒有妨害人家做事情云云（本院卷1 第61至65、100 至102
    頁）。
二、經查：
  (一)上開附表二犯罪事實，業據附表二各被害人於本院審理證述
    明確如下：
  1.被害人劉蓉蓉於本院證稱：我沒有錢還陳美琴時，陳美琴會
    叫小朋友去我店裡，陳美菊、林富勇、溫國富、陳國雄、陳
    子龍、陳玉龍、鄭基男、鍾志國都有去過我店裡，但鄭基彬
    、楊秉澂、陳坤漳沒有去過。他們來都是要我還錢，如果沒
    有還他們就說叫我不用開了，也有翻桌、拍桌、拍櫃台，每
    個人去的態度都花樣百出，我剛剛講的有來的人都有用脅迫
    的方式要我還錢。起訴書附表編號1 犯罪方法2 是如此，我
    會害怕，因為我還有2 個小孩，我要做生意，他們來拍桌子
    ，我要怎麼做生意，只有我一個人在做生意，小孩一個9 歲
    、一個8 歲。起訴書附表編號1 犯罪方法3 是如此，是陳美
    琴打的，那天是鄭基男跟陳美琴一起去的。起訴書附表編號
    1 犯罪方法4 是如此，陳美琴一個人進來而已，陳美琴是跟
    我說你到底要不要還，她態度很兇所以我會怕。起訴書附表
    編號1 犯罪方法5 是如此，當天他們翻桌子，摩托車、單車
    都倒了。起訴書附表編號1 犯罪方法6 是如此，摩托車的牌
    照有被遮住，當天他們來將圓桌掀掉，是陳子龍下來掀桌，
    說你不要開了，陳國雄是騎摩托車，還有其他不認識的人。
    起訴書附表編號1 犯罪方法7 是當天一點多陳美菊先來，說
    是陳美琴要她來要錢，之後陳美菊打電話給陳美琴叫陳美琴
    與林富勇來，陳美琴來了之後就大聲咆哮，林富勇就砸櫃台
    ，櫃台還有一個凹洞。起訴書附表編號1 犯罪方法8 是於98
    年6 月間某日晚上6 、7 點的時候，鄭基男帶了三個人去我
    店裡問我是不是要還錢，不然店不要開了，並拿掃把打自助
    餐的鐵櫃，打了就走了。起訴書附表編號1 犯罪方法9 是陳
    美琴叫溫國富來向我要錢，每次溫國富到我那邊都說陳美琴
    叫我來跟妳要錢，前面的時候很客氣，後來態度不好很兇，
    之後就坐在店裡不動，讓我沒有辦法做生意。起訴書附表編
    號1 犯罪方法10是溫國富坐在店裡，一開始大聲要錢，之後
    打電話與陳美琴講電話，我跟他說你坐在這邊我要怎麼做生
    意。後來我為了還94年間向陳美琴所借的重利才加入陳美琴
    的互助會等語（本院卷2 第55至58頁）。查被害人劉蓉蓉與
    附表二編號1 至9 所示被告並無仇隙夙怨，衡情當無甘冒偽
    證罪責迭次誣指之必要，且本件被告多達14人，被害人劉蓉
    蓉當庭指證其等犯行，所受心理壓力甚為巨大，其既能於本
    院接受交互詰問為上開證言不移，益見其所證確有其事，堪
    以採信。
  2.被害人吳美英於本院審理證稱：我有向陳美琴借錢，我車禍
    受傷無法付錢時，陳美琴有透過林松貞跟我說要找人打我，
    溫國富要我還錢，他有說我敬酒不吃吃罰酒，要找兄弟來找
    我，溫國富是一個人來的等語（本院卷3 第7 至9 頁）。查
    被害人吳美英與附表二編號10所示被告並無仇隙夙怨，衡情
    當無甘冒偽證罪責予以構陷之必要，且被害人吳美英當庭指
    證被告陳美琴、溫國富犯行，所受心理壓力甚為巨大，其既
    能於本院接受交互詰問為上開證言不移，益見其所證確有其
    事，堪以採信。
  3.被害人潘巧娥於本院證稱：於97、98年間我有向陳美琴借過
    16次錢，陳美琴、陳美菊、林富勇、鄭基男、楊秉澂有向我
    收過錢，有時口氣很不好，會用三字經罵我，聲音很大聲，
    沒有恐嚇我，只有一次我會害怕，就是在陳美琴老埤的家裡
    ，只有陳美琴、鄭基男在場，我錢還不出來，鄭基男拍桌子
    罵我要不要還錢，我會害怕等語（本院卷1 第208 至210 頁
    ）。查被害人潘巧娥與附表二編號11所示被告鄭基男並無仇
    隙夙怨，衡情當無甘冒偽證罪責予以構陷之必要，又被害人
    潘巧娥亦有證述如附表五編號11所示被告6 人並無犯罪行為
    （詳下述），顯見其並非漫無目標任意誣指，被害人潘巧娥
    當庭指證被告陳美琴、鄭基男犯行，所受心理壓力甚為巨大
    ，其既能於本院接受交互詰問為上開證言不移，益見其所證
    確有其事，應堪採信。
  4.被害人吳明達於本院證稱：於97年間陳茗蕾有向陳美琴借錢
    ，當時我跟陳茗蕾在一起，所以我開本票給陳茗蕾用，幫她
    擔保，後來陳茗蕾沒有還錢，陳美琴有傳簡訊說要讓我妻離
    子散，因為我已經結婚，陳茗蕾是我外面交的女人，我會害
    怕影響家裡，怕我老婆知道，溫國富有打電話說如果不還錢
    要跟我拼到底等語（本院卷2 第67至68頁）。查被害人吳明
    達與附表二編號12所示被告陳美琴、溫國富並無仇隙夙怨，
    衡情當無甘冒偽證罪責予以構陷之必要，且被害人吳明達當
    庭指證被告陳美琴、溫國富犯行，所受心理壓力甚為巨大，
    其既能於本院接受交互詰問為上開證言不移，益見其所證確
    有其事，應可採信。
  (二)被告陳美琴既係貸放款項予人，業如前述，不親自循正當法
    律途徑催討欠款（如寄發存證信函或支付命令），反而要求
    如附表二所示之多名被告代其向被害人收錢，顯有依非法途
    徑壓迫被害人還款之意。又如係合法收取款項，以被害人積
    欠均屬小額借款，金額非鉅，衡情僅須致電要求匯款或由單
    獨一人前往收取款項即可，然參附表二所示犯罪方法，多係
    以優勢人力至被害人住處或營業場所收取款項，益見附表二
    所示被告係企圖以優越人力造成被害人強大心理壓力，使其
    等心生畏怖、無法營業而迫使還款無誤。況被告陳美琴上開
    貸放款項既屬重利，自為一般經濟不佳之被害人難以負擔，
    於此情形，如非藉暴力手段追討，恐有無法受償之風險，且
    本件有多名被害人指證明確不移，被害方式亦相同，係以多
    人在場叫囂、敲打桌椅等方式妨害被害人營業，或毆打被害
    人、推倒桌椅、機車、出言「要死」、「找兄弟」等語使被
    害人心生畏懼，足徵如附表二所示被告確有如附表二所示強
    制或恐嚇犯行無誤。本件事證明確，附表二所示被告之強制
    、恐嚇犯行，洵堪認定。
、論罪科刑：
一、按行為後法律有變更者，適用行為時之法律。但行為後之法
    律有利於行為人者，適用最有利於行為人之法律，刑法第2
    條第1 項定有明文。再按行為後法律有變更者，應將行為時
    之法律與裁判時之法律比較適用最有利於行為人之法律；又
    新舊刑法關於刑之規定，雖同採從輕主義，惟比較時仍應就
    罪刑有關之共犯、未遂犯、連續犯、牽連犯以及累犯加重、
    自首減輕、暨其他法定加減原因、與加減比例等一切情形，
    綜其全部之結果，而為比較，再適用有利於行為人之法律處
    斷，而不得一部割裂分別適用不同之新舊法（95年第8 次刑
    事庭會議決議參照）。但此之所謂不能割裂適用，係指與罪
    刑有關之本刑而言，不包括易刑處分，事關刑罰執行之易刑
    處分仍應分別適用最有利於行為人之法律，易言之，倘所處
    之主刑同時有徒刑、拘役易科罰金、罰金易服勞役之情形時
    ，關於易科罰金、易服勞役部分應分別為新舊法有利不利之
    比較，依刑法第2 條第1 項從舊從輕原則定其易刑之折算標
    準（最高法院96年度台非字第58號判決參照）。本件被告陳
    美琴於附表一編號1 、編號10犯罪行為後，94年2 月2 日修
    正之刑法則已於95年7 月1 日施行，前開部分論罪科刑所適
    用之刑法及特別法法律有所變更，詳述如下：
  1.法定刑有罰金刑部分，依修正後刑法第33條第5 款「罰金：
    新臺幣1 千元以上，以百元計算之」規定觀之，最低額為新
    臺幣1 千元；而修正前刑法第33條第5 款規定「罰金：銀元
    1 元以上」，銀元1 元即新臺幣3 元，是經比較後，以修正
    前刑法第33條第5 款規定較有利於被告。
  2.被告陳美琴附表一編號1 及編號10之多次重利犯行，依修正
    前刑法第56條連續犯規定，僅論以一罪，得加重其刑至2 分
    之1 ，惟修正後刑法已刪除刑法第56條連續犯之規定，則上
    開3 次重利犯行，依修正後刑法，必須論以數罪，而予分論
    併罰，比較新舊法之結果，以行為時即修正前刑法第56條之
    規定較有利於被告陳美琴。
  3.易科罰金之折算標準，依修正前刑法第41條第1 項前段及修
    正前罰金罰鍰提高標準條例第2 條規定，有期徒刑或拘役易
    科罰金，以銀元100 元以上300 元以下（即新臺幣300 元以
    上900 元以下）折算1 日，依修正後刑法第41條第1 項前段
    規定，則改為以新臺幣1,000 元、2,000 元或3,000 元折算
    1 日，比較新舊法，關於附表一編號1 及編號10被告陳美琴
    所處有期徒刑易科罰金之折算標準，以適用修正前之規定對
    其較為有利。另數罪併罰有2 以上裁判，其中部分應依舊法
    、部分應依新法諭知易科罰金折算標準，於定執行刑時，應
    則有利於行為人之折算標準適用之（最高法院72年度第9 次
    刑事庭會議決議、95年臺灣高等法院暨所屬法院因應新修正
    刑法施行座談會提案第5 號意旨參照），是此部分定執行刑
    時應適用修正前之折算標準較有利被告陳美琴。
  4.定應執行刑：修正前刑法第51條規定：「數罪併罰，分別宣
    告其罪之刑，依左列各款定其應執行者」，其中第5 款規定
    ：「宣告多數有期徒刑者，於各刑中之最長期以上，各刑合
    併之刑期以下，定其刑期。但不得逾20年。」修正後刑法第
    51條第5 款規定：「宣告多數有期徒刑者，於各刑中之最長
    期以上，各刑合併之刑期以下，定其刑期。但不得逾30年。
    」比較新舊法結果，以舊法較有利被告，依刑法第2 條第1
    項前段規定，應適用較有利於被告之行為時法律，即修正前
    刑法第51條第5 款之規定，定其應執行之刑。
  5.綜上，依整體比較之結果，以適用行為時之舊法於被告陳美
    琴較為有利，爰依刑法第2 條第1 項前段之規定，適用行為
    時即修正前之刑法予以論處。
二、核被告陳美琴、鍾喬川、鄧志偉如附表一所示以顯不相當之
    高利借貸金錢予各被害人之所為，均係犯各行為時之刑法第
    344 條之重利罪。起訴書附表就借款金額、時間、次數等有
    誤部分，本院應從有利被告之認定，予以更正如附表一所示
    。被告陳美琴附表一編號1 及編號10之犯行，均時間緊接，
    方法相同，觸犯構成要件相同之罪，顯係基於概括犯意為之
    ，為連續犯，皆應依修正前刑法第56條之規定，以一罪論，
    並加重其刑。被告鄧志偉前於94年間，因傷害及過失致死案
    件，經法院分別判處有期徒刑10月、10月確定，應執行有期
    徒刑1 年6 月，於95年11月17日假釋付保護管束，於96年3
    月5日 保護管束期滿未經撤銷假釋以執行完畢論，於5 年內
    故意再犯本件有期徒刑以上之罪，為累犯，應依法加重其刑
    。又起訴書論罪法條雖記載被告14人均犯重利罪且有犯意聯
    絡及行為分擔，然起訴書附表就本件附表一所示重利犯行均
    僅記載單一被告，而未見有何其他被告犯意聯絡、行為分擔
    之記載，足見此係起訴書論罪法條語焉不詳，附表一重利犯
    行並無共同正犯至為灼然，附此敘明。另被告陳美琴附表一
    編號1 及編號10雖係在刑法舊法時為之，當時刑法第345 條
    尚有常業重利之規定，然本件起訴書並未說明被告陳美琴有
    何恃以維生以之為常業之情況，本院亦查無證據可認其有常
    業之犯意，當無適用修正前刑法第345 條常業重利罪之必要
    ，併此指明。
三、核被告陳美琴、陳子龍、陳玉龍、鄭基男、鐘志國、陳國雄
    、林富勇、陳美菊、溫國富如附表二所為，各係犯如附表二
    所示之刑法第304 條第1 項之強制罪或第305 條之恐嚇危害
    安全罪。附表二編號1 至2 、4 至12之各被告，就各次犯罪
    與彼此間或不詳姓名成年男子間有犯意聯絡及行為分擔，均
    為共同正犯。被告陳美琴就附表二編號10部分係利用無犯意
    之另被害人林松貞為之，係間接正犯。
四、被告陳美琴如附表一、二所為，被告陳子龍、鄭基男、陳國
    雄、溫國富如附表二所為，均犯意各別，行為互異，應予分
    開論罪，合併處罰。爰審酌附表三所示被告11人之前科，犯
    罪之動機、目的、手段，附表一被告趁附表一被害人急迫之
    際貸予款項而收取高額利息，附表二被告於借款人無力還款
    時，任意恐嚇、強制附表二被害人，可能造成被害人因無力
    負擔而輕生尋短或鋌而走險另犯他罪之狀況，亦時有所聞，
    危害社會安寧秩序及被害人人身安全，造成各被害人之損失
    及恐懼，惟念重利借貸款項非鉅，各被害人亦尚有積欠借款
    ，犯罪所得利益，及其等犯罪後否認犯行之態度，分工角色
    ，參與程度，教育程度，家庭經濟狀況等一切情狀，分別量
    處如附表一、二所示之刑。又中華民國96年罪犯減刑條例業
    於96年7 月4 日公布，自同年7 月16日施行，被告陳美琴所
    犯附表一編號1 、4 、9 、10所示之罪，犯罪時間在96年4
    月24日以前，經核並非該條例第3 條所列不予減刑之罪，應
    依同條例第2 條第1 項第3 款規定，減其刑期2 分之1 。本
    院並就被告陳美琴如附表一、二所示之刑，及被告陳子龍、
    鄭基男、陳國雄、溫國富如附表二所示之刑，定其等應執行
    之刑，並就如附表三所示被告均依其等職業、資力、地位等
    節，諭知易科罰金之折算標準。至扣案互助會單及本票，係
    各被害人無法償還重利本息後，始加入被告陳美琴互助會之
    證據，難認為犯本件重利罪所用或所得之物；扣案球棒、鐵
    棒、木棍、球桿、武士刀等器械，尚乏證據可認係犯附表二
    所示罪行之用；其餘扣案毒品、槍彈、刀械、帳本、存摺、
    信封、證件、手機、票據、毒品吸食工具、磅秤、現金等物
    ，亦無證據顯示係犯本件重利、強制、恐嚇犯行所用、預備
    用或所得之物，爰均不為沒收之諭知，併此敘明。
五、起訴書證據清單編號11及起訴書附表編號11雖均記載「被告
    鍾志鵬」，然「鍾志鵬」並未列於起訴書被告姓名欄及事實
    欄內，足徵其並非本件被告，未經起訴，應係檢察官誤載，
    本院自不得予以審判，附此敘明。
肆、無罪部分（附表四、五）
一、公訴意旨略以：
  (一)被告陳美琴分別基於重利之犯意，各於附表四所示時間、地
    點，乘附表四所示被害人急需用錢之際，以借款預先扣除20
    ％之利息，再按月收取本金20％或每10日收取10％之利息，
    貸予與原本顯不相當之重利予附表四所示被害人，因認被告
    陳美琴涉犯刑法第344 條之重利罪嫌。
  (二)附表五所示被告因附表五所示被害人無力償還所貸之借款本
    金及利息，乃分別基於強制、恐嚇、傷害之單獨犯意或共同
    犯意聯絡，由附表五所示被告至附表五所示被害人住處或工
    作地點，以附表五所示犯罪方法，或恐嚇附表五所示被害人
    致其等心生畏懼；或妨害附表五所示被害人行使權利，或毆
    打附表五所示被害人，因認附表五所示被告涉犯刑法第304
    條第1 項強制罪嫌、第305 條恐嚇危害安全罪嫌、第277 條
    第1 項之傷害罪嫌。
二、按犯罪事實應依證據認定之，無證據不得認定犯罪事實；不
    能證明被告犯罪者，應諭知無罪之判決，刑事訴訟法第154
    條第2 項、第301 條第1 項分別定有明文。次按認定不利於
    被告之事實，須依積極證據，苟積極證據不足為不利於被告
    事實之認定時，即應為有利於被告之認定，更不必有何有利
    之證據；且被告否認犯罪所持之辯解縱屬不能成立，仍非有
    積極證據足以證明其犯罪行為，不能遽為有罪之認定；而認
    定犯罪事實所憑之證據，雖不以直接證據為限，間接證據亦
    包括在內，然而無論直接或間接證據，其為訴訟上之證明，
    須於通常一般之人均不致有所懷疑，而得確信其為真實程度
    者，始得據為有罪之認定，倘其證明尚未達此一程度，而有
    合理懷疑存在時，事實審法院復就其心證上理由予以闡述，
    敘明其如何無從為有罪之確信，因而為無罪之判決，尚不得
    任意指為違法（最高法院30年上字第816 號、第1831號、76
    年台上字第4986號判例意旨參照）。又告訴人之指訴，係以
    使被告判罪處刑為目的，故多作不利於被告之陳述，自不得
    以其指訴為被告犯罪之唯一證據（最高法院52年台上字第13
    00號判例、81年度台上字第3539號、84年度台上字第5368號
    判決意旨參照）。
三、公訴人認如附表四、五之被告涉犯重利、恐嚇、強制、傷害
    之罪行，係以附表四、五所示被害人之警詢指訴、診斷證明
    書、蒐證照片、扣案證物等資料為其主要依據。訊據如附表
    四、五所示被告均堅決否認有何重利、恐嚇、強制、傷害之
    犯行，被告陳美琴辯稱：我是成立互助會，沒有重利，也沒
    有去恐嚇、強制各被害人等語；被告鄭基彬辯稱：陳美琴是
    我阿姨，我沒有幫陳美琴去要錢，不知道被害人為何會說我
    ，被害人我都不認識，我沒有恐嚇、強制等語；被告陳坤漳
    辯稱：陳坤勇認識陳家姊妹，後來我是99年5 、6 月陳美琴
    帶人到我家打人，我才認識她的，我還有告陳美琴，後來我
    們和解，我不可能去幫陳美琴討債，也不認識劉蓉蓉，我沒
    有犯罪等語；被告楊秉澂辯稱：我與陳美琴沒有關係，陳美
    菊是我女友的媽媽，我有幫陳美琴收過會錢，只有收過劉蓉
    蓉的，我是跟劉蓉蓉說我要收會錢，第一次有收到，收到多
    少錢我忘記了，第二次就沒有收到，我沒有恐嚇或強制等語
    ；被告鐘志國辯稱：我沒有幫陳美琴收錢，也沒有對被害人
    恐嚇或強制等語；被告溫國富辯稱：我有去向被害人收會錢
    ，但是沒有恐嚇或強制等語；被告林富勇辯稱：我有去向被
    害人收會錢，有時沒有收到我就離開了，我沒有恐嚇或強制
    被害人等語；被告鍾喬川辯稱：我沒有對徐增光恐嚇或強制
    等語；被告鄧志偉辯稱：徐增光有於99年1 月向我借2 萬元
    ，我大約99年4 、5 月份去跟他要錢，沒有要到錢，只能等
    他有錢再還我了，我沒有恐嚇或強制他等語；被告陳美菊辯
    稱：我只有去向劉蓉蓉收會錢，我沒有去向被害人要錢或恐
    嚇、強制他們等語；被告鄭基男辯稱：我有幫陳美琴收過錢
    ，因為我也有跟會，但沒有對被害人恐嚇或強制等語；被告
    陳子龍辯稱：我有幫陳美琴向劉蓉蓉收過錢，但沒有恐嚇或
    強制等語；被告陳玉龍辯稱：我沒有幫陳美琴收錢，被害人
    我不認識，沒有為強制或恐嚇犯行等語（本院卷1 第100 至
    102 頁）。
四、經查：
  (一)被告陳美琴並無附表四之重利犯行，業據被害人於本院證述
    詳實如下：
  1.被害人賴勝湖於本院證稱：我沒有於96年5 、6 月向陳美琴
    借過1 萬5 千元，那是會錢，我有跟陳美琴的會。我太太打
    麻將，有向陳美琴借1 萬元，1 萬元已經還了，沒有利息。
    我沒有向陳美琴借過1 萬5 千元，也沒有人向我討債，林富
    勇、溫國富沒有向我要過錢，也沒有恐嚇過我等語（本院卷
    2 第68至69頁）。
  2.被害人潘立疄於本院證稱：我是修理車子的，陳美琴是我的
    客人，我向她周轉借錢，我在警局說我向陳美琴借2 次3 萬
    元，陳美琴拿給我3 萬元，沒有預扣，我向陳美琴借1 個月
    ，1 個月後就還了，已經還清了，陳美琴、林富勇、溫國富
    、陳美菊4 人都沒有向我要過錢，也沒有恐嚇我要我還錢等
    語（本院卷2 第60至61頁）
  3.被害人黎厚利於本院傳拘未到，經檢察官捨棄，其警詢供述
    屬傳聞證據，且未能舉證證明有何可信之特別情況，業如上
    述，自乏證據可認被告陳美琴涉犯此部分犯行。
  4.本院遍尋全卷，並無查扣任何涉及上開被告陳美琴對被害人
    黎厚利、賴勝湖、潘立疄為重利犯行之書證或物證。查上開
    被害人立場與被告陳美琴對立，與被告陳美琴並無密切情誼
    ，亦無仇恨怨隙，衡情並無必要甘冒偽證重責虛偽陳述以迴
    護或誣陷被告陳美琴，是其等前開證言，應屬真實，堪以採
    信。綜上所述，本件即乏證據可資認定被告陳美琴有何附表
    四之重利犯行，自難為被告陳美琴不利之認定。
  (二)附表五所示被告並無附表五所示強制或恐嚇犯行，業據被害
    人證述詳實如下：
  1.附表五編號1 至4：
  (1)被害人劉蓉蓉於本院證稱：鄭基彬、楊秉徵、陳坤漳沒有進
    來過我的麵店，起訴書附表編號1 犯罪方法4 只有陳美琴一
    個人進來而已，陳坤漳沒有進到我店裡，現在陳坤漳沒有在
    法庭上，警詢時警察只有拿照片用在電視給我看，起訴書附
    表編號1 犯罪方法8 是98年6 月間某日晚上6 、7 點的時候
    ，鄭基男帶三個人去我麵店，哪些人我不知道等語明確（本
    院卷2 第55至58頁）。查被害人劉蓉蓉已於本院審理時明確
    指證如附表一、二被告之各犯罪事實，業如前述，且其與被
    告鄭基彬、陳坤漳、楊秉澂、陳子龍並無任何情誼，衡情當
    無甘冒偽證重責特意迴護被告鄭基彬、陳坤漳、楊秉澂、陳
    子龍之可能，足見其上開證述應係真實，堪以採信。證人劉
    蓉蓉身為被害人，是否受害乃其親身經歷，其既於本院明確
    結證並無附表五編號1 至4 之被害情節，自難認定上開被告
    4 人之犯罪。
  (2)按刑事實務上之對人指認陳述，乃經由被害人或目擊證人指
    證確認實行犯罪行為人之證據方法。現行刑事訴訟法雖未明
    定關於指認之程序，然因指認人可能受其本身觀察能力、記
    憶能力及真誠性之不確定因素影響，考諸刑事訴訟法第159
    條之1 至第159 條之3 規定被告以外之人所為審判外之陳述
    ，須有可信之情況，始得作為證據之趣旨，是如何由指認人
    為適當正確之指認，自應依個案具體情形而決定。案發後之
    初次指認，無論係司法警察（官）調查或檢察官偵查中所為
    ，常重大影響案件之偵查方向甚或審判心證，自當力求慎重
    無訛，故除被告或犯罪嫌疑人係社會（地區）知名人士、熟
    識親友、特徵顯著、曾長期近距接觸、現行犯或準現行犯，
    或其他無誤認之虞者，方得採行當面、單獨之指認外，皆應
    依訴訟制度健全國家之例，採取選擇式之真人列隊指認，而
    非一對一、是非式的單一指認；其供選擇指認之數人在外形
    上不得有重大的差異；實施照片指認，不得以單一相片提供
    指認，並避免提供老舊照片指認；指認前應由指認人先陳述
    嫌疑人的特徵、不得對指認人進行誘導或暗示等程序，作為
    檢警偵查人員於指認犯罪行為人所應遵循之規範，以提高案
    發之初所為指認之正確度，並避免發生指認錯誤，否則其踐
    行之程序即非適法，自難認已具備傳聞法則例外之可信性要
    件（最高法院95年度台上字第1172、5707號判決意旨參照）
    。被害人劉蓉蓉雖於警詢指認上開被告4 人犯罪，然其業於
    本院審理否認此節，又其在本院無法指認當時在庭之被告陳
    坤漳，而警詢係僅以黑白照片指認，而非真人列隊，揆諸前
    揭說明，指認程序顯有不當，難認警詢指認具備傳聞法則例
    外之可信性要件，自不得作為證據，尚難以被害人劉蓉蓉警
    詢指認為被告4 人不利之認定。
  (3)證人陳坤勇於本院審理證述：陳坤漳是我弟弟，我約於7 、
    8 年前先跟陳美菊交往，然後99年6 月或8 月跟陳美英結婚
    ，所以與陳家姊妹有心結，99年5 月14日晚上有人到我家打
    我，是因為男女關係，我不知道是何人找人打我，後來我是
    跟陳美琴、陳美菊、陳國雄、陳子龍、陳玉龍、鍾志國和解
    ，陳坤漳此次有受傷，因為他來阻止，在這之前陳坤漳不認
    識陳美琴等情明確（本院卷1 第211 至212 頁），核與被告
    陳美琴於本院審理證稱：98年5 月我還不認識陳坤漳，是99
    年5 月14日我姪子去陳坤漳家跟他吵架，我去阻擋我姪子，
    陳坤漳以為我帶人去打他，所以他告我傷害，我才知道陳坤
    漳這個人等情相符（本院卷3 第6 至7 頁）。查被告陳美琴
    與被告陳坤漳曾有傷害案件，彼此略有嫌隙，衡情被告陳美
    琴自無可能虛偽證言為被告陳坤漳脫罪，且其所證與被害人
    劉蓉蓉上開所述大致相符，足徵被告陳美琴所證，應係屬實
    ，可以採信，是於98年5 月時被告陳坤漳尚未認識被告陳美
    琴，當無可能與其一同至被害人劉蓉蓉處逼債，至為灼然，
    本件尚乏證據可認被告陳坤漳有公訴意旨所指強制犯行。
  2.附表五編號5 ：
    被害人林松貞於偵訊及本院證稱：我向陳美琴借錢，沒有錢
    還就不敢在家，就逃離開家，於97年9 月初在麟洛那邊被陳
    美琴碰到，陳美琴就用手打我的頭、臉、拉頭髮，我有去國
    仁驗傷，在場只有陳美琴，還有一位男生司機，那位司機我
    不認識，那位司機沒有打我，也沒有說什麼，只有陳美琴打
    我，我就跟陳美琴道歉，說有錢一定會還她，會錢也會還她
    ，結果陳美琴就一直打我，陳美琴只有打這一次，但她沒有
    恐嚇我，我沒有要追究了等語明確（偵字第7708號卷第337
    頁，本院卷1 第204 至206 頁），並有國仁醫院97年9 月6
    日診斷證明書附卷可稽（警卷第347 頁）。查被害人林松貞
    已於偵訊及本院審理明確指證附表一編號2 之犯罪事實，業
    如前述，其與被告陳美琴、溫國富、鍾志國並無任何情誼，
    衡情當無甘冒偽證重責特意迴護上開被告3 人之可能，足見
    其上開證述應係真實，堪以採信。證人林松貞身為被害人，
    是否受害乃其親身經歷，其既歷次於偵訊及本院審理明確結
    證並無附表五編號5 之被害情節，且警詢指述並無具備傳聞
    法則例外之可信性要件，尚難以其警詢供述遽認上開被告3
    人犯罪。
  3.附表五編號6 ：
    被害人潘桂麵於本院審理證稱：98年9 月底我沒有錢還，陳
    美琴沒有到我家說什麼，我沒有報案，是警察自己來找我的
    ，陳美琴沒有恐嚇我還錢等語（本院卷2 第59頁）。查被害
    人潘桂麵已於本院審理明確指證附表一編號3 之犯罪事實，
    業如前述，其與被告陳美琴並無任何情誼，衡情當無甘冒偽
    證重責特意迴護上開被告陳美琴之可能，足見其上開證述應
    係真實，堪以採信。證人潘桂麵身為被害人，是否受害乃其
    親身經歷，其既於本院審理明確結證並無附表五編號6 之被
    害情節，且警詢指述並無具備傳聞法則例外之可信性要件，
    尚難以其警詢供述遽認被告陳美琴有何恐嚇犯行。
  4.附表五編號7 ：
    被害人賴勝騰於本院證稱：我兒子賴仁傑向陳美琴借錢，但
    陳美琴、林富勇都沒有恐嚇我，是我兒子叫我幫他還錢給林
    富勇，他沒有對我怎樣，也沒有凶我，我把5 千元拿給他，
    警詢是警察逼我，我才這樣說等語（本院卷2 第61至62頁）
    。查被害人賴勝騰已於本院審理明確指證被告陳美琴有對其
    子賴仁傑為附表一編號4 之犯罪事實，業如前述，其與被告
    林富勇、陳美琴並無任何情誼，衡情當無甘冒偽證重責特意
    迴護上開被告2 人之可能，足見其上開證述應係真實，堪以
    採信。證人賴勝騰身為被害人，是否受害乃其親身經歷，其
    既於本院審理明確結證並無附表五編號7 之被害情節，且警
    詢指述並無具備傳聞法則例外之可信性要件，尚難以其警詢
    供述遽認被告林富勇有何恐嚇犯行。至被害人賴勝騰雖於偵
    訊證稱：我還不出錢時，林富勇有說要找人來處理，我聽了
    會害怕等詞（偵字第7708號卷第342 頁），惟依據被害人上
    開陳述，難認有何惡害之通知，尚難遽為認定被告林富勇有
    何恐嚇犯行。
  5.附表五編號8 ：
    被害人徐增光於偵訊及本院審理證稱：只有鍾喬川曾向我說
    過「我也不怕你不還」的話，我聽了覺得怪怪的，沒有人來
    暴力討債，鍾喬川、鄧志偉都沒有恐嚇過我，也沒有妨害我
    的行動或打我等語（偵字第7708號卷第347 至348 頁，本院
    卷1 第206 至207 頁）。查被害人徐增光已於本院審理明確
    指證被告鍾喬川、鄧志偉有為附表一編號5-1 、5-2 之犯罪
    事實，業如前述，其與被告鍾喬川、鄧志偉並無任何情誼，
    衡情當無甘冒偽證重責特意迴護上開被告2 人之可能，足見
    其上開證述應係真實，堪以採信。證人徐增光身為被害人，
    是否受害乃其親身經歷，其既於本院審理明確結證並無附表
    五編號5-1 、5-2 之被害情節，且警詢指述並無具備傳聞法
    則例外之可信性要件，起訴書又未敘明以如何之惡害通知，
    尚難以其警詢供述遽認被告鍾喬川、鄧志偉有何恐嚇罪犯行
    。
  6.附表五編號9 ：
    被害人李松美於本院證稱：我向陳美琴借錢，後來有還不出
    錢，但時間我忘記了，陳美菊、林富勇、鄭基男有來向我收
    過錢，溫國富好像沒有，有的人我不認識，不知道他們名字
    ，我不記得有說陳美琴與溫國富於98年7 月去我女兒的麵店
    拍桌子，當時我不在我不知道。陳美琴、溫國富到麵攤找我
    ，我有時候在，他們說話不會很那個，他們不會對我怎樣，
    就講話大聲，我在的那次沒有拍桌子，那次去只有陳美琴、
    溫國富。我當時不會害怕，因為大家都很熟，他們是沒有人
    的時候來，不會影響生意等語（本院卷2 第62至63頁）。查
    被害人李松美已於本院審理明確指證被告陳美琴有為附表一
    編號7 之犯罪事實，業如前述，其與被告陳美琴、陳美菊、
    林富勇、溫國富、鄭基男並無任何情誼，衡情當無甘冒偽證
    重責特意迴護上開被告5 人之可能，足見其上開證述應係真
    實，堪以採信。證人李松美身為被害人，是否受害乃其親身
    經歷，其既於本院審理明確結證並無附表五編號7 之被害情
    節，且警詢指述並無具備傳聞法則例外之可信性要件，尚難
    以其警詢供述遽認上開被告5 人有何強制罪犯行。
  7.附表五編號10：
    被害人黎厚利於本院傳拘未到，經檢察官捨棄，其警詢供述
    屬傳聞證據，且未能舉證證明有何可信之特別情況，業如上
    述，起訴書又未說明有何惡害之通知，自乏證據可認被告陳
    美琴、陳美菊、林富勇、溫國富、鄭基男、鄭基彬涉犯此一
    恐嚇犯行。
  8.附表五編號11：
    被害人潘巧娥於本院證稱：我有向陳美琴借錢，陳美琴、陳
    美菊、林富勇、鄭基男、楊秉澂有來向我收錢，溫國富沒有
    。收錢有時口氣很不好，會用三字經罵我，聲音很大聲，沒
    有恐嚇我，只有一次我會怕，那次是在陳美琴老埤的家裡，
    只有陳美琴、鄭基男在場，鄭基男拍桌子罵我要不要還錢，
    我會害怕，那次陳美菊、林富勇、溫國富、楊秉澂都不在場
    等語（本院卷1 第208 至210 頁）。查被害人潘巧娥已於本
    院審理明確指證被告陳美琴、鄭基男有為附表一編號8 、附
    表二編號11之犯罪事實，業如前述，其與被告陳美琴、陳美
    菊、林富勇、溫國富、鄭基男、楊秉澂並無任何情誼，衡情
    當無甘冒偽證重責特意就此部分迴護上開被告6 人之可能，
    足見其上開證述應係真實，堪以採信。證人李松美身為被害
    人，是否受害乃其親身經歷，其既於本院審理明確結證並無
    附表五編號11之被害情節，且警詢指述並無具備傳聞法則例
    外之可信性要件，尚難以其警詢供述遽認上開被告6 人有何
    此部分恐嚇罪犯行。
  9.附表五編號12：
    被害人陳加宏於本院審理證稱：我有向陳美琴借錢共4 次，
    錢還不出來才變成互助會，林富勇、溫國富都有來向我收過
    錢，沒有對我怎樣，不會很兇，不會在我家外面叫罵，只有
    一次在外面叫讓鄰居知道我欠錢，沒有其他暴力行為或恐嚇
    ，不會讓我害怕等語（本院卷2 第64至65頁）。查被害人陳
    加宏已於本院審理明確指證被告陳美琴有為附表一編號9 之
    犯罪事實，業如前述，其與被告陳美琴、陳美菊、林富勇、
    溫國富並無任何情誼，衡情當無甘冒偽證重責特意就此部分
    迴護上開被告4 人之可能，足見其上開證述應係真實，堪以
    採信。證人陳加宏身為被害人，是否受害乃其親身經歷，其
    既於本院審理明確結證並無附表五編號12之被害情節，且警
    詢指述並無具備傳聞法則例外之可信性要件，起訴書又未說
    明有何惡害之通知，尚難以其警詢供述遽認上開被告4 人有
    何此部分恐嚇罪犯行。
  10.附表五編號13：
    被害人林淑芬於本院證稱：我有向陳美琴借錢，後來繳不出
    來轉成會錢，沒有還錢時他們每天都會來店裡，陳美菊、林
    富勇、溫國富、陳子龍、鄭基男都有向我收過錢，因為他們
    想說我每天都會有收入，但沒有在店裡罵我恐嚇我，也沒有
    說我店不要開了，在店裡他們不會罵我不至於會這樣。只有
    陳美琴在電話中罵我，叫我不要太過份，那時我不會害怕。
    曾經有人到店裡逼我一直到還錢才離開，但那人現在不在庭
    上等語（本院卷2 第65至66頁）。查被害人林淑芬已於本院
    審理明確指證被告陳美琴有為附表一編號10之犯罪事實，業
    如前述，其與被告陳美琴、陳美菊、林富勇、溫國富、陳子
    龍、鄭基男並無任何情誼，衡情當無甘冒偽證重責特意就此
    部分迴護上開被告6 人之可能，足見其上開證述應係真實，
    堪以採信。證人林淑芬身為被害人，是否受害乃其親身經歷
    ，其既於本院審理明確結證並無附表五編號13之被害情節，
    且警詢指述並無具備傳聞法則例外之可信性要件，起訴書又
    未說明有何惡害之通知，尚難以其警詢供述遽認上開被告6
    人有何此部分恐嚇罪犯行。
  11.附表五編號14：
    被害人賴勝湖於本院證稱：我沒有向陳美琴借錢，那是會錢
    ，是我太太打麻將向陳美琴借1 萬元，沒有利息，我沒有說
    警詢的話等情（本院卷2 第68頁）。查被害人賴勝湖與被告
    陳美琴並無任何情誼，衡情當無甘冒偽證重責特意迴護被告
    陳美琴之可能，足見其上開證述應係真實，堪以採信。證人
    賴勝湖身為被害人，是否受害乃其親身經歷，其既於本院審
    理明確結證並無附表五編號14之被害情節，且警詢指述並無
    具備傳聞法則例外之可信性要件，起訴書又未說明有何惡害
    之通知，尚難以其警詢供述遽認被告陳美琴有何此部分恐嚇
    或強制犯行。
  12.附表五編號15：
    被害人曾國榮於本院審理證稱：於99年6 月26日凌晨1 時許
    ，我因為鍾貴振在陳美琴家與陳美琴的人發生衝突，我在拉
    鍾貴振，所以就被打，我不清楚當時是為何事發生衝突，事
    發後人家跟我說是會錢的事，我是被鍾志鵬打，陳玉龍沒有
    打我，我被銀色的鐵製品，很像是高爾夫球桿的東西打到，
    我有提告，我是於警察局給我指認相片時才知道是鍾志鵬打
    我等語（本院卷1 第210 至211 頁）。查被害人曾國榮與被
    告陳玉龍並無任何情誼，衡情當無甘冒偽證重責特意迴護被
    告陳玉龍之可能，足見其上開證述應係真實，堪以採信。證
    人證人曾國榮身為被害人，是否受害乃其親身經歷，其既於
    本院審理明確結證被告陳玉龍並無附表五編號15之被害情節
    ，犯罪者另有他人，且警詢指述並無具備傳聞法則例外之可
    信性要件，尚難遽認被告陳玉龍有何此部分傷害犯行。
五、綜上所述，附表四、五所示被害人之警詢指訴，已有前揭疑
    義，並無證據能力，各被害人業於本院結證如上，依據其等
    處於與各被告對立之地位，當無必要甘冒偽證重責袒護各被
    告，且檢察官多未能說明各罪之惡害通知及行為態樣，當難
    僅以無證據能力之警詢陳述為認定各被告犯罪之唯一證據。
    本件檢察官所提積極證據，實不足以認定各被告有何公訴意
    旨所指犯行，其間尚有合理之懷疑存在，自難僅以前開證據
    ，遽認各被告有強制、恐嚇、傷害之犯罪。此外，復查無其
    他積極證據足資認定被告有公訴意旨所述犯行，附表四、五
    所示被告犯罪即屬不能證明，揆諸首揭說明，依法應為其無
    罪之諭知。
據上論斷，應依刑事訴訟法第299 條第1 項，刑法第2 條第1 項
前段，修正前刑法第56條、第344 條、第41條第1 項前段、第51
條第5 款，刑法第28條、第304 條第1 項、第305 條、第344 條
、第41條第1 項前段、第51條第5 款、第6 款、第47條第1 項，
刑法施行法第1 條之1 ，修正前罰金罰鍰提高標準條例第2 條，
中華民國96年罪犯減刑條例第2 條第1 項第3 款、第7 條，判決
如主文。
本案經檢察官劉昀到庭執行職務
中    華    民    國   100    年    11    月    22    日
                  刑事第二庭    法  官  翁世容
以上正本證明與原本無異。
如不服本判決應於收受判決後10日內向本院提出上訴書狀，並應
敘述具體理由；其未敘述上訴理由者，應於上訴期間屆滿後20日
內向本院補提理由書（均須按他造當事人之人數附繕本）「切勿
逕送上級法院」。
中    華    民    國   100    年    11    月    22    日
                                書記官  張孝妃
  附表一：（被告陳美琴、鍾喬川、鄧志偉重利有罪部分）
┌───┬───┬─────┬────┬────┬────────────┐
│編號  │被害人│借款時地  │借款金額│計息方式│宣        告       刑   │
├───┼───┼─────┼────┼────┼────────────┤
│1     │劉蓉蓉│94年5 、6 │借款3 次│每次借款│陳美琴連續犯重利罪，處有│
│（即起│      │月間某3 日│，每次借│均先扣除│期徒刑月，減為有期徒刑│
│訴書附│      │（概括犯意│款金額3 │借款20％│壹月又拾伍日，如易科罰金│
│表編號│      │共3 次），│萬元，計│利息（即│，以銀元參佰元即新台幣玖│
│1-1） │      │各於屏東縣│9 萬元。│年息240 │佰元折算壹日。          │
│      │      │某處。    │        │％）。  │                        │
├───┼───┼─────┼────┼────┼────────────┤
│2     │林松貞│96年年底某│借款3 次│每次借款│陳美琴犯重利罪，共罪，│
│（即起│      │日、97 年2│，每次借│均先扣除│各處有期徒刑貳月，如易科│
│訴書附│      │月間某日、│款金額1 │借款20％│罰金，均以新臺幣壹仟元折│
│表編號│      │97 年3月間│萬5 千元│利息（即│算壹日。                │
│2-1 ）│      │某日，各於│，計4 萬│年息240 │                        │
│      │      │屏東縣某處│5千元。 │％）。  │                        │
│      │      │。        │        │        │                        │
├───┼───┼─────┼────┼────┼────────────┤
│3     │潘桂麵│97年6 月間│借款3 次│每次借款│陳美琴犯重利罪，共罪，│
│（即起│      │某日、98年│,每 次借│均先扣除│各處有期徒刑貳月，如易科│
│訴書附│      │5 月間某日│款金額3 │借款20％│罰金，均以新臺幣壹仟元折│
│表編號│      │、98年8 月│萬元，計│利息（即│算壹日。                │
│3-1） │      │間某日，各│9 萬元。│年息240 │                        │
│      │      │於屏東縣某│        │％）。  │                        │
│      │      │處。      │        │        │                        │
├───┼───┼─────┼────┼────┼────────────┤
│4     │賴仁傑│96年4 月上│8 萬元。│借款時先│陳美琴犯重利罪，處有期徒│
│（即起│      │旬某日（因│        │扣除借款│刑貳月，減為有期徒刑壹月│
│訴書附│      │涉減刑條例│        │10％利息│，如易科罰金，以新臺幣壹│
│表編號│      │之適用，從│        │，每10日│仟元折算壹日。          │
│4-1） │      │有利被告之│        │再繳息10│                        │
│      │      │認定），於│        │ ％ （即│                        │
│      │      │屏東縣某處│        │年息360 │                        │
│      │      │。        │        │％）。  │                        │
├───┼───┼─────┼────┼────┼────────────┤
│5-1   │徐增光│98年12月26│2 萬元。│借款時先│鍾喬川犯重利罪，處拘役肆│
│（即起│      │日，於屏東│        │扣除借款│拾日，如易科罰金，以新臺│
│訴書附│      │縣某處。  │        │10％利息│幣壹仟元折算壹日。      │
│表編號│      │          │        │，每10日│                        │
│5-1 ）│      │          │        │再繳息10│                        │
│      │      │          │        │％（即年│                        │
│      │      │          │        │息360 ％│                        │
│      │      │          │        │）。    │                        │
├───┤      ├─────┼────┼────┼────────────┤
│5-2   │      │99年1 月間│2 萬元  │借款時先│鄧志偉犯重利罪，累犯，處│
│（即起│      │某日，於屏│        │扣除借款│拘役伍拾日，如易科罰金，│
│訴書附│      │東縣某處。│        │10％利息│以新臺幣壹仟元折算壹日。│
│表編號│      │          │        │，每10日│                        │
│5-1） │      │          │        │再繳息10│                        │
│      │      │          │        │％（即年│                        │
│      │      │          │        │息360 ％│                        │
│      │      │          │        │）。    │                        │
├───┼───┼─────┼────┼────┼────────────┤
│6     │吳美英│98年11月間│借款2 次│每次借款│陳美琴犯重利罪，共貳罪，│
│（即起│      │某日、98年│，借款金│均先扣除│各處有期徒刑貳月，如易科│
│訴書附│      │12月間某日│額分別為│借款20％│罰金，均以新臺幣壹仟元折│
│表編號│      │（起訴書誤│1 萬5 千│利息（即│算壹日。                │
│6-1） │      │載為99年）│元、3 萬│年息240 │                        │
│      │      │，各於屏東│元。    │％）。  │                        │
│      │      │縣某處。  │        │        │                        │
├───┼───┼─────┼────┼────┼────────────┤
│7     │李松美│97年1 月至│借款5 次│每次借款│陳美琴犯重利罪，共伍罪，│
│（即起│      │98年8 月某│，每次借│均先扣除│各處有期徒刑貳月，如易科│
│訴書附│      │5 日（共5 │款金額3 │借款20％│罰金，均以新臺幣壹仟元折│
│表編號│      │次，從有利│萬元,計 │利息（即│算壹日。                │
│7-1） │      │被告認定）│15萬元。│年息240 │                        │
│      │      │，各於屏東│        │％）。  │                        │
│      │      │縣某處。  │        │        │                        │
├───┼───┼─────┼────┼────┼────────────┤
│8     │潘巧娥│97年4 月8 │借款16次│每次借款│陳美琴犯重利罪，共拾陸罪│
│（即起│      │日起某16日│，每次借│均先扣除│，各處有期徒刑貳月，如易│
│訴書附│      │（共16次）│款金額3 │借款20％│科罰金，均以新臺幣壹仟元│
│表編號│      │，各於屏東│萬元,計 │利息（即│折算壹日。              │
│9-1） │      │縣某處。  │48萬元。│年息240 │                        │
│      │      │          │        │％）。  │                        │
├───┼───┼─────┼────┼────┼────────────┤
│9     │陳加宏│95年12月間│借款4 次│每次借款│陳美琴犯重利罪，共肆罪，│
│（即起│      │某日、96年│，每次借│均先扣除│各處有期徒刑貳月，前罪│
│訴書附│      │2 月間某日│款金額3 │借款20％│各減為有期徒刑壹月，如易│
│表編號│      │、96年4 月│萬元,計 │利息（即│科罰金，均以新臺幣壹仟元│
│10-1）│      │間某日（從│12萬元。│年息240 │折算壹日。              │
│      │      │有利被告適│        │％）。  │                        │
│      │      │用減刑認定│        │        │                        │
│      │      │）、96年6 │        │        │                        │
│      │      │月間某日，│        │        │                        │
│      │      │各於屏東縣│        │        │                        │
│      │      │某處。    │        │        │                        │
├───┼───┼─────┼────┼────┼────────────┤
│10    │林淑芬│93年某日起│借款10次│每次借款│陳美琴連續犯重利罪，處有│
│（即起│      │至95年上半│，每次借│均先扣除│期徒刑月，減為有期徒刑│
│訴書附│      │年止某9 日│款金額3 │借款20％│壹月又拾伍日，如易科罰金│
│表編號│      │（概括犯意│萬元,計 │利息（即│，以銀元參佰元即新台幣玖│
│11-1）│      │共9 次）、│30萬元。│年息240 │佰元折算壹日；又犯重利罪│
│      │      │95年下半年│        │％）。  │，處有期徒刑貳月，減為有│
│      │      │某日，各於│        │        │期徒刑壹月，如易科罰金，│
│      │      │屏東縣某處│        │        │以新台幣壹仟元折算壹日。│
│      │      │。        │        │        │                        │
├───┼───┼─────┼────┼────┼────────────┤
│11    │陳茗蕾│97年間某日│3 萬元。│借款時先│陳美琴犯重利罪，處有期徒│
│（即起│      │，於屏東縣│        │扣除借款│刑貳月，如易科罰金，以新│
│訴書附│      │某處。    │        │20％利息│臺幣壹仟元折算壹日。    │
│表編號│      │          │        │（即年息│                        │
│12-1）│      │          │        │240 ％）│                        │
│      │      │          │        │。      │                        │
└───┴───┴─────┴────┴────┴────────────┘
  附表二：（強制及恐嚇有罪部分）
┌───┬───┬───┬───┬────┬──────────────┬─────────┐
│編  號│被  告│被害人│時  間│地    點│   犯    罪     方    法    │  宣    告    刑  │
├───┼───┼───┼───┼────┼──────────────┼─────────┤
│1     │陳美琴│劉蓉蓉│98年4 │屏東縣內│陳美琴、陳子龍、鄭基男、陳玉│陳美琴、陳子龍、陳│
│（即起│陳子龍│      │、5 月│埔鄉長青│龍、鍾志國共同基於妨害劉蓉蓉│玉龍、鄭基男、鍾志│
│訴書附│陳玉龍│      │間某日│巷193 號│經營麵店生意之犯意聯絡，同至│國共同犯強制罪，陳│
│表編號│鄭基男│      │      │全紅小吃│劉蓉蓉前開麵店大聲叫囂逼債，│美琴、鄭基男各處有│
│1-2） │鍾志國│      │      │店      │以此脅迫方式妨害劉蓉蓉行使經│期徒刑貳月，其餘三│
│      │      │      │      │        │營麵店生意之權利1 次（起訴書│人各處拘役肆拾日，│
│      │      │      │      │        │未明確記載犯罪次數，本院從最│如易科罰金，均以新│
│      │      │      │      │        │有利被告認定僅有1 次）。    │臺幣壹仟元折算壹日│
│      │      │      │      │        │                            │。                │
├───┼───┤      ├───┤        ├──────────────┼─────────┤
│2     │陳美琴│      │98年5 │        │陳美琴夥同鄭基男共同基於以加│陳美琴、鄭基男共同│
│（即起│鄭基男│      │月某日│        │害生命、身體之事恐嚇劉蓉蓉致│犯恐嚇危害安全罪，│
│訴書附│      │      │中午  │        │生危害於安全之犯意聯絡，同至│各處有期徒刑貳月，│
│表編號│      │      │      │        │劉蓉蓉麵店逼債，由陳美琴以塑│如易科罰金，均以新│
│1-3） │      │      │      │        │膠椅毆打劉蓉蓉致其左眼流血、│臺幣壹仟元折算壹日│
│      │      │      │      │        │左手臂挫傷（傷害部分未據告訴│。                │
│      │      │      │      │        │，已逾告訴期間），以此方式恐│                  │
│      │      │      │      │        │嚇劉蓉蓉還款，致劉蓉蓉心生畏│                  │
│      │      │      │      │        │懼，足生危害於安全。        │                  │
├───┼───┤      ├───┤        ├──────────────┼─────────┤
│3     │陳美琴│      │98年5 │        │陳美琴基於妨害劉蓉蓉經營麵店│陳美琴犯強制罪，處│
│（即起│      │      │月某日│        │生意之犯意，至劉蓉蓉麵店大聲│有期徒刑貳月，如易│
│訴書附│      │      │      │        │叫囂逼債，以此脅迫方式妨害劉│科罰金，以新臺幣壹│
│表編號│      │      │      │        │蓉蓉行使經營麵店生意之權利。│仟元折算壹日。    │
│1-4） │      │      │      │        │                            │                  │
├───┼───┤      ├───┤        ├──────────────┼─────────┤
│4     │陳美琴│      │98年6 │        │陳美琴夥同陳子龍、陳國雄、鄭│陳美琴、陳子龍、陳│
│（即起│陳子龍│      │月3 日│        │基男共同基於以加害生命、身體│國雄、鄭基男共同犯│
│訴書附│陳國雄│      │17時許│        │之事恐嚇劉蓉蓉致生危害於安全│恐嚇危害安全罪，陳│
│表編號│鄭基男│      │      │        │之犯意聯絡，至劉蓉蓉麵店叫囂│美琴、鄭基男各處有│
│1-5） │      │      │      │        │逼債，並翻桌、推倒機車、腳踏│期徒刑貳月，其餘二│
│      │      │      │      │        │車，以此方式恐嚇劉蓉蓉還款，│人各處拘役肆拾日，│
│      │      │      │      │        │致劉蓉蓉心生畏懼，足生危害於│如易科罰金，均以新│
│      │      │      │      │        │安全。                      │臺幣壹仟元折算壹日│
│      │      │      │      │        │                            │。                │
├───┼───┤      ├───┤        ├──────────────┼─────────┤
│5     │陳子龍│      │98年6 │        │陳子龍、陳國雄夥同另2 名姓名│陳子龍、陳國雄共同│
│（即起│陳國雄│      │月4 日│        │年籍不詳之成年男子共同基於以│犯恐嚇危害安全罪，│
│訴書附│      │      │17時許│        │加害生命、身體之事恐嚇劉蓉蓉│各處拘役肆拾日，如│
│表編號│      │      │      │        │致生危害於安全之犯意聯絡，至│易科罰金，以新臺幣│
│1-6） │      │      │      │        │劉蓉蓉麵店叫囂、翻桌及翻倒客│壹仟元折算壹日。  │
│      │      │      │      │        │人機車，以此方式恐嚇劉蓉蓉還│                  │
│      │      │      │      │        │款，致劉蓉蓉心生畏懼，足生危│                  │
│      │      │      │      │        │害於安全。                  │                  │
├───┼───┤      ├───┤        ├──────────────┼─────────┤
│6     │陳美菊│      │98年6 │        │陳美菊、林富勇與陳美琴（陳美│陳美菊、林富勇共同│
│（即起│林富勇│      │月9 日│        │琴此部分未據起訴）共同基於以│犯恐嚇危害安全罪，│
│訴書附│      │      │13時許│        │加害生命、身體之事恐嚇劉蓉蓉│各處有期徒刑貳月，│
│表編號│      │      │      │        │致生危害於安全之犯意聯絡，至│如易科罰金，均以新│
│1-7） │      │      │      │        │劉蓉蓉麵店大聲咆哮、翻桌，並│臺幣壹仟元折算壹日│
│      │      │      │      │        │推由林富勇持鐵棍砸櫃台，以此│。                │
│      │      │      │      │        │方式恐嚇劉蓉蓉還款，致劉蓉蓉│                  │
│      │      │      │      │        │心生畏懼，足生危害於安全。  │                  │
├───┼───┤      ├───┤        ├──────────────┼─────────┤
│7     │鄭基男│      │98年6 │        │鄭基男夥同另3 名姓名不詳之成│鄭基男共同犯強制罪│
│（即起│      │      │月9 日│        │年男子共同基於妨害劉蓉蓉經營│，處有期徒刑貳月，│
│訴書附│      │      │19時許│        │麵店生意之犯意聯絡，至劉蓉蓉│如易科罰金，以新臺│
│表編號│      │      │      │        │麵店叫囂逼債，以掃把敲打麵店│幣壹仟元折算壹日。│
│1-8） │      │      │      │        │設施之脅迫方式妨害劉蓉蓉行使│                  │
│      │      │      │      │        │經營麵店生意之權利。        │                  │
├───┼───┤      ├───┤        ├──────────────┼─────────┤
│8     │陳美琴│      │98年6 │        │陳美琴、溫國富共同基於妨害劉│陳美琴、溫國富共同│
│（即起│溫國富│      │、7 月│        │蓉蓉經營麵店生意之犯意，推由│犯強制罪，各處有期│
│訴書附│      │      │間某日│        │溫國富至劉蓉蓉麵店叫囂逼債，│徒刑貳月，如易科罰│
│表編號│      │      │      │        │以此脅迫方式妨害劉蓉蓉行使經│金，均以新臺幣壹仟│
│1-9） │      │      │      │        │營麵店生意之權利1 次（起訴書│元折算壹日。      │
│      │      │      │      │        │未明確記載犯罪次數，本院從最│                  │
│      │      │      │      │        │有利被告認定僅有1 次）。    │                  │
├───┼───┤      ├───┤        ├──────────────┼─────────┤
│9     │陳美琴│      │99年7 │        │陳美琴與溫國富共同基於以加害│陳美琴、溫國富共同│
│（即起│溫國富│      │月7 日│        │生命、身體之事恐嚇劉蓉蓉致生│犯恐嚇危害安全罪，│
│訴書附│      │      │17時30│        │危害於安全之犯意聯絡，至劉蓉│各處有期徒刑貳月，│
│表編號│      │      │分    │        │蓉麵店大聲咆哮「你想要死了」│如易科罰金，均以新│
│1-10）│      │      │      │        │等語恐嚇逼債，以此方式恐嚇劉│臺幣壹仟元折算壹日│
│      │      │      │      │        │蓉蓉還款，致劉蓉蓉心生畏懼，│。                │
│      │      │      │      │        │足生危害於安全。            │                  │
├───┼───┼───┼───┼────┼──────────────┼─────────┤
│10    │陳美琴│吳美英│99年7 │屏東縣竹│吳美英因車禍受傷無力繳付重利│陳美琴、溫國富共同│
│（即起│溫國富│      │月中旬│田鄉義和│本息，陳美琴與溫國富乃共同基│犯恐嚇危害安全罪，│
│訴書附│      │      │某日  │路86號吳│於以加害生命、身體之事恐嚇吳│各處有期徒刑貳月，│
│表編號│      │      │      │美英住處│美英致生危害於安全之犯意聯絡│如易科罰金，均以新│
│6-2） │      │      │      │        │，推由溫國富至吳美英住處恫稱│臺幣壹仟元折算壹日│
│      │      │      │      │        │「找兄弟來找你」等語以逼討債│。                │
│      │      │      │      │        │務，陳美琴則透過無犯意聯絡之│                  │
│      │      │      │      │        │林松貞向吳美英恫稱要毆打她等│                  │
│      │      │      │      │        │語，致吳美英心生畏懼，足生危│                  │
│      │      │      │      │        │害於安全。                  │                  │
├───┼───┼───┼───┼────┼──────────────┼─────────┤
│11    │鄭基男│潘巧娥│98年2 │屏東縣內│因潘巧娥無力繳付重利本息，鄭│鄭基男共同犯恐嚇危│
│（即起│      │      │月間某│埔鄉昌南│基男與陳美琴（陳美琴此部分未│害安全罪，處有期徒│
│訴書附│      │      │日    │路159 巷│據起訴）乃共同基於以加害生命│刑貳月，如易科罰金│
│表編號│      │      │      │95號陳美│、身體之事恐嚇潘巧娥致生危害│，以新臺幣壹仟元折│
│9-3） │      │      │      │琴住處  │於安全之犯意聯絡，推由鄭基男│算壹日。          │
│      │      │      │      │        │在陳美琴住處拍桌並以三字經大│                  │
│      │      │      │      │        │聲恐嚇逼討債務，致潘巧娥心生│                  │
│      │      │      │      │        │畏懼，足生危害於安全。      │                  │
├───┼───┼───┼───┼────┼──────────────┼─────────┤
│12    │陳美琴│吳明達│99年7 │屏東縣內│因陳茗蕾無力繳付重利本息，溫│陳美琴、溫國富共同│
│（即起│溫國富│      │月間某│埔鄉平新│國富與陳美琴乃共同基於以加害│犯恐嚇危害安全罪，│
│訴書附│      │      │日    │路26巷30│生命、身體、名譽之事恐嚇吳明│各處有期徒刑貳月，│
│表編號│      │      │      │號吳明達│達致生危害於安全之犯意聯絡，│如易科罰金，均以新│
│12-2）│      │      │      │住處    │由溫國富、陳美琴以電話或簡訊│臺幣壹仟元折算壹日│
│      │      │      │      │        │向吳明達恫稱「令其妻離子散」│。                │
│      │      │      │      │        │或「拼到底」等語恐嚇逼債，致│                  │
│      │      │      │      │        │吳明達心生畏懼，足生危害於安│                  │
│      │      │      │      │        │全。                        │                  │
└───┴───┴───┴───┴────┴──────────────┴─────────┘
  附表三：
 ┌──┬───┬────────────────────────────┐
 │編號│被  告│應執行刑                                                │
 ├──┼───┼────────────────────────────┤
 │1   │陳美琴│應執行有期徒刑壹年陸月，如易科罰金，以銀元佰元即新台幣│
 │    │      │玖佰元折算壹日                                          │
 ├──┼───┼────────────────────────────┤
 │2   │陳子龍│應執行拘役捌拾日，如易科罰金，以新台幣壹仟元折算壹日    │
 ├──┼───┼────────────────────────────┤
 │3   │陳玉龍│同附表二編號1（僅一罪無合併刑度）                       │
 ├──┼───┼────────────────────────────┤
 │4   │鄭基男│應執行有期徒刑柒月，如易科罰金，以新台幣壹仟元折算壹日  │
 ├──┼───┼────────────────────────────┤
 │5   │鐘志國│同附表二編號1（僅一罪無合併刑度）                       │
 ├──┼───┼────────────────────────────┤
 │6   │陳國雄│應執行拘役陸拾日，如易科罰金，以新台幣壹仟元折算壹日    │
 ├──┼───┼────────────────────────────┤
 │7   │陳美菊│同附表二編號6（僅一罪無合併刑度）                       │
 ├──┼───┼────────────────────────────┤
 │8   │林富勇│同附表二編號6（僅一罪無合併刑度）                       │
 ├──┼───┼────────────────────────────┤
 │9   │溫國富│應執行有期徒刑陸月，如易科罰金，以新台幣壹仟元折算壹日  │
 ├──┼───┼────────────────────────────┤
 │10  │鍾喬川│同附表一編號5-1（僅一罪無合併刑度）                     │
 ├──┼───┼────────────────────────────┤
 │11  │鄧志偉│同附表一編號5-2（僅一罪無合併刑度）                     │
 └──┴───┴────────────────────────────┘
  附表四：（被告陳美琴重利無罪部分）
┌──┬───┬────┬───────┬────────────────┐
│編號│被害人│時  間  │   地   點    │   犯      罪      方      法   │
├──┼───┼────┼───────┼────────────────┤
│1   │黎厚利│96年1 月│屏東縣內埔鄉昌│陳美琴於96年1 月間某日至99年8 月│
│（起│      │間某日至│南路159 巷95號│間某日，乘黎厚利急需用錢之際，陸│
│訴書│      │99年8 月│陳美琴住處、屏│續向陳美琴地下錢莊借款多次，每次│
│附表│      │某日陸續│東縣內埔鄉福壽│借款3 萬元，每次均先扣除20％之月│
│8-1 │      │多次。  │路117 號黎厚利│息，並簽立面額6 萬元本票，而取得│
│）  │      │        │住處。        │與原本顯不相當之重利。          │
├──┼───┼────┼───────┼────────────────┤
│2   │賴勝湖│96年5、6│屏東縣內埔鄉昌│陳美琴於96年5 、6 月間某日，乘賴│
│（起│      │月間某日│南路159 巷95號│勝湖急需用錢之際，借款1 萬5 千元│
│訴書│      │。      │陳美琴住處。  │予賴勝湖，先扣除20％之月息，要求│
│附表│      │        │              │賴勝湖簽立面額1 萬5 千元本票，而│
│13）│      │        │              │取得與原本顯不相當之重利。      │
├──┼───┼────┼───────┼────────────────┤
│3   │潘立疄│98年5、6│屏東縣內埔鄉昌│陳美琴於98年5、6月間，乘潘立疄急│
│（起│      │月間許  │南路159 巷95號│需用錢之際，陸續2 次借款，每次借│
│訴書│      │        │陳美琴住處。  │款3 萬元，均先扣除20％之月息，要│
│附表│      │        │              │求潘立疄簽立面額3 萬元本票2 張，│
│14）│      │        │              │而取得與原本顯不相當之重利。    │
│    │      │        │              │（起訴書附表14犯罪行為人尚列有陳│
│    │      │        │              │美菊、林富勇、溫國富3 人，然附表│
│    │      │        │              │犯罪事實隻字未提此3 人，此應係檢│
│    │      │        │              │察官誤載贅引，難認有起訴此3 人重│
│    │      │        │              │利犯行，本院予以更正，併此敘明）│
└──┴───┴────┴───────┴────────────────┘
  附表五：（強制、恐嚇、傷害無罪部分）
┌───┬───┬───┬───┬────┬───────────────┐
│編  號│被  告│被害人│時  間│地    點│犯       罪       方       法 │
│      │      │      │      │        │                              │
├───┼───┼───┼───┼────┼───────────────┤
│1     │鄭基彬│劉蓉蓉│98年4 │屏東縣內│陳美琴與鄭基彬等人至劉蓉蓉麵店│
│（即起│      │      │、5 月│埔鄉長青│大聲叫囂逼債，以此脅迫方式妨害│
│訴書附│      │      │間某日│巷193 號│劉蓉蓉行使經營麵店生意之權利。│
│表編號│      │      │      │全紅小吃│                              │
│1-2） │      │      │      │部      │                              │
├───┼───┼───┼───┼────┼───────────────┤
│2     │陳坤漳│劉蓉蓉│98年5 │屏東縣內│陳美琴與陳坤漳至劉蓉蓉麵店大聲│
│（即起│      │      │月間某│埔鄉長青│叫囂逼債，以此脅迫方式妨害劉蓉│
│訴書附│      │      │日    │巷193 號│蓉行使經營麵店生意之權利。    │
│表編號│      │      │      │全紅小吃│                              │
│1-4） │      │      │      │部      │                              │
├───┼───┼───┼───┼────┼───────────────┤
│3     │楊秉澂│劉蓉蓉│98年6 │屏東縣內│陳美琴、陳子龍、陳國雄、鄭基男│
│（即起│      │      │月3 日│埔鄉長青│、楊秉澂至劉蓉蓉麵店大聲叫囂、│
│訴書附│      │      │17時許│巷193 號│砸店恐嚇逼債，以此加害生命、身│
│表編號│      │      │      │全紅小吃│體之事恐嚇劉蓉蓉使其心生畏懼。│
│1-5） │      │      │      │部      │                              │
├───┼───┼───┼───┼────┼───────────────┤
│4     │陳子龍│劉蓉蓉│98年6 │屏東縣內│鄭基男、陳子龍、楊秉澂至劉蓉蓉│
│（即起│楊秉澂│      │月9 日│埔鄉長青│麵店大聲叫囂、敲打設施、翻桌、│
│訴書附│      │      │19時許│巷193 號│推倒機車逼債，以此脅迫方式妨害│
│表編號│      │      │      │全紅小吃│劉蓉蓉行使經營麵店生意之權利。│
│1-8） │      │      │      │部      │                              │
├───┼───┼───┼───┼────┼───────────────┤
│5     │陳美琴│林松貞│97年9 │屏東縣麟│陳美琴與鍾志國在麟洛鄉永達巷口│
│（即起│溫國富│      │月初某│洛鄉永達│攔截抓住林松貞，由陳美琴毆打林│
│訴書附│鍾志國│      │日    │巷口    │松貞成傷（傷害部分未據告訴且已│
│表編號│      │      │      │        │逾告訴期間），並恐嚇林松貞還款│
│2-2） │      │      │      │        │，致林松貞心生畏懼。          │
├───┼───┼───┼───┼────┼───────────────┤
│6     │陳美琴│潘桂麵│98年9 │屏東縣內│陳美琴至潘桂麵住處逼討債務並恐│
│（即起│      │      │月底某│埔鄉隘寮│嚇，致潘桂麵心生畏懼。        │
│訴書附│      │      │日    │村清涼路│                              │
│表編號│      │      │      │一段304 │                              │
│3-2） │      │      │      │巷12號潘│                              │
│      │      │      │      │貴麵住處│                              │
├───┼───┼───┼───┼────┼───────────────┤
│7     │林富勇│賴勝騰│98年8 │屏東縣內│賴勝騰幫其子賴仁傑還款5,000 元│
│（即起│      │      │、9 月│埔鄉新生│時，遭林富勇恐嚇，致賴勝騰心生│
│訴書附│      │      │間某日│路219號 │畏懼。                        │
│表編號│      │      │      │        │                              │
│4-2） │      │      │      │        │                              │
├───┼───┼───┼───┼────┼───────────────┤
│8     │鍾喬川│徐增光│99年3 │屏東縣內│因徐增光無力繳付本金及利息，鍾│
│（即起│鄧志偉│      │月間某│埔鄉新樹│喬川、鄧志偉至徐增光住處或以電│
│訴書附│      │      │日    │路35 之1│話逼討債務，致被害人心生畏懼。│
│表編號│      │      │      │號徐增光│                              │
│5-2） │      │      │      │住處    │                              │
├───┼───┼───┼───┼────┼───────────────┤
│9     │陳美琴│李松美│98年7 │屏東縣內│因李松美無力繳付本金及利息，陳│
│（即起│陳美菊│      │月間某│埔鄉學人│美琴、溫國富、林富勇、陳美菊、│
│訴書附│林富勇│      │日    │路618 巷│鄭基男及不詳男子7 、8 人，至李│
│表編號│溫國富│      │      │45弄18號│松美經營之麵攤以兇惡態度逼討債│
│7-2） │鄭基男│      │      │李松美麵│務並擾亂正常營業，妨害被害人行│
│      │      │      │      │攤      │使權利。                      │
├───┼───┼───┼───┼────┼───────────────┤
│10    │陳美琴│黎厚利│98年間│屏東縣內│因黎厚利無力繳付本金及利息，陳│
│（即起│林富勇│      │某日  │埔鄉福壽│美琴至其住處以三字經辱罵討債，│
│訴書附│溫國富│      │      │路117 號│並與林富勇、溫國富、鄭基男、鄭│
│表編號│鄭基男│      │      │黎厚利住│基彬等人至黎厚利住處逼討債務，│
│8-2） │鄭基彬│      │      │處      │致黎厚利心生畏懼。            │
│      │陳美菊│      │      │        │                              │
├───┼───┼───┼───┼────┼───────────────┤
│11    │陳美琴│潘巧娥│97、98│屏東縣內│因潘巧娥無力繳付本金及利息，遭│
│（即起│陳美菊│      │年間某│埔鄉桑原│陳美琴、陳美菊、林富勇、溫國富│
│訴書附│林富勇│      │日    │巷48號潘│、鄭基男、楊秉澂等人至住處逼討│
│表編號│溫國富│      │      │巧娥住處│債務，致潘巧娥心生畏懼。      │
│9-2） │鄭基男│      │      │        │                              │
│      │楊秉澂│      │      │        │                              │
├───┼───┼───┼───┼────┼───────────────┤
│12    │陳美琴│陳加宏│96、97│屏東市歸│陳加宏欠款期間，遭陳美琴、陳美│
│（即起│林富勇│      │年間某│義巷29號│菊、林富勇、溫國富等人逼討債務│
│訴書附│溫國富│      │日    │陳加宏住│，陳加宏未如期還款，陳美琴等人│
│表編號│陳美菊│      │      │處      │至其住處以咆哮辱罵之兇惡態度討│
│10-2）│      │      │      │        │債，致陳加宏心生畏懼。        │
├───┼───┼───┼───┼────┼───────────────┤
│13    │陳美琴│林淑芬│96年間│屏東縣內│林淑芬欠款期間如未如期還款，陳│
│（即起│陳美菊│      │某日  │埔鄉林淑│美琴會叫陳美菊、林富勇、溫國富│
│訴書附│林富勇│      │      │芬工作美│、陳子龍、鄭基男等人至林淑芬美│
│表編號│溫國富│      │      │髮店    │髮店以咆哮之兇惡態度討債並擾亂│
│11-2）│陳子龍│      │      │        │正常營業，致林淑芬心生畏懼。  │
│      │鄭基男│      │      │        │（起訴書附表之鍾志鵬係誤載，本│
│      │      │      │      │        │案無該名被告）                │
├───┼───┼───┼───┼────┼───────────────┤
│14    │陳美琴│賴勝湖│96年5 │屏東縣內│賴勝湖欠款期間如遲延繳付時，陳│
│（即起│      │      │、6 月│埔鄉新生│美琴會以電話逼討債務。        │
│訴書附│      │      │間    │路217 號│                              │
│表編號│      │      │      │賴勝湖住│                              │
│13）  │      │      │      │處      │                              │
├───┼───┼───┼───┼────┼───────────────┤
│15    │陳玉龍│曾國榮│99年6 │屏東縣內│陳玉龍及不詳姓名年籍成年男子共│
│（即起│      │      │月26日│埔鄉昌南│4 、5 人，分持高爾夫球桿、鐵棍│
│訴書附│      │      │      │路159巷 │、木棒、武士刀毆打曾國榮，致曾│
│表編號│      │      │      │95號陳美│國榮受有右肩挫傷之傷害。      │
│15）  │      │      │      │琴住處  │                              │
└───┴───┴───┴───┴────┴───────────────┘
附錄：
中華民國刑法第344條
乘他人急迫、輕率或無經驗貸以金錢或其他物品，而取得與原本
顯不相當之重利者，處1 年以下有期徒刑、拘役或科或併科1 千
元以下罰金。
中華民國刑法第304條
以強暴、脅迫使人行無義務之事或妨害人行使權利者，處3 年以
下有期徒刑、拘役或3 百元以下罰金。
前項之未遂犯罰之。
中華民國刑法第305條
以加害生命、身體、自由、名譽、財產之事，恐嚇他人致生危害
於安全者，處2 年以下有期徒刑、拘役或3 百元以下罰金。